臺灣高等法院刑事判決　　　　　　　　　　　　　九十一年度交上訴字第一四五號
　　上　訴　人
　　即　被　告　甲○○
右上訴人因公共危險案件，不服臺灣板橋地方法院九十一年度交訴字第五六號，中華
民國九十一年七月十九日第一審判決（聲請案號：臺灣板橋地方法院檢察署九十年度
偵字第一五五八九號，經原審改依通常程序審理），提起上訴，本院判決如左：
    主  文
原判決撤銷。
甲○○駕駛動力交通工具肇事，致人受傷而逃逸，累犯，處有期徒刑柒月。被訴服用
酒類不能安全駕駛動力交通工具而駕駛部分無罪。
    事  實
一、甲○○曾於民國八十三年間因殺人未遂案件，經臺灣板橋地方法院判處有期徒刑
    六年，本院駁回上訴確定，八十五年六月七日入監執行，八十七年五月一日因縮
    短刑期假釋出監付保護管束，八十九年七月二十三日縮刑期滿執行完畢，仍不知
    警惕，於九十年五月二日晚上九時許，在台北縣蘆洲市○○街路邊海產店與友人
    林進國飲酒後，至同日晚上十一時許，行經台北縣蘆洲市○○路與保和街口（起
    訴書誤載為保安街），明知飲用酒類後吐氣所含酒精成份超過每公升○點二五毫
    克時，不得駕車，且汽車行駛時，駕駛人應注意車前狀況，並隨即採取必要之安
    全措施，而依當時之情形，為晴天、夜間有照明、無障礙物、視距良好，並無不
    能注意之情事，詎疏未注意上開規定，貿然仍駕駛該自用小客車左轉至較狹窄之
    忠孝路，致其駕駛之自用小客車左前車頭撞擊對向車道由丙○○騎駛附載其子乙○○之車號ＵＴＫ—三九三號輕型機車車頭，致丙○○、乙○○人車倒地，丙○○因而受有足背挫傷、皮下瘀血及右踝挫傷，乙○○受有前額挫傷、皮下血腫、
    左臉頰瘀青及多處擦傷等傷害（過失傷害，業經和解撤回告訴而為檢察官不起訴
    處分）。詎甲○○於肇事後，竟未下車查看，反加速逃離現場，經警據報至現場
    處理，丙○○之丈夫郭炳村記下車號，循線查知甲○○為駕駛人，經警通知甲○○到案說明，甲○○於翌日（三日）凌晨二時五十五分至警局接受訊問坦承上情
    並測量其呼氣酒精濃度達每公升零點二七毫克。
二、案經台北縣政府警察局蘆洲分局報告臺灣板橋地方法院檢察署檢察官聲請簡易判
    決，臺灣板橋地方法院三重簡易庭認不應以簡易判決處刑，移由臺灣板橋地方法
    院刑事庭依通常程序審理。
    理  由
壹、有罪部分：
一、訊之被告甲○○對於右揭時、地飲酒後，駕駛上開自小客車，不慎與被害人丙○○所騎駛之上開輕型機車相撞後逃逸等情坦承不諱，核與被害人丙○○於警訊中
    指稱：伊於九十年五月二日二十三時左右，騎乘輕機車ＵＴＫ—三九三號載伊兒
    子乙○○，伊先生郭炳村另騎一部重機車在伊前方，與伊共同由忠孝路往三民路
    方向行進，至忠孝路與保和街口時，忽有一部日產自用小客車從對向駛過來，迎
    向將伊撞倒後即逃逸，伊先生見狀後便從後追趕，隱約看見該部自小客車號尾數
    為三三七七號，英文字母可能為ＤＵ或ＣＵ，以警用電腦排列組合，清查所有類
    似之日產汽車，已查出為ＣＵ—三三七七號，車主之子林進國駛至警所供伊等指
    認，確為該部肇事車輛，且前方有擦撞痕跡等語（參見偵查卷第九頁反面）及於
    原審審理時陳稱：伊下班帶小孩騎機車回家，伊沒有逆向，被告也沒有逆向，因
    為路比較窄，可以通行一台汽車及一台機車，但無法二台汽車交會，被告剛轉彎
    進來，伊正要出巷子，撞到之後，伊與小孩有受傷，伊看到被告車子有停下來，
    人沒有下車，不久車子就開走了。被告當時沒有下車。伊先生騎車在前面有回頭
    看，有去追被告等語（參見原審卷第二三頁）相符，並經證人即被害人丙○○之
    丈夫郭炳村及證人林進國於警訊及偵查中證述明確（參見偵查卷第十四頁、第三
    四頁），復有道路交通事故調查報告表及現場照片八張在卷（參見偵查卷第十六
    、十九至二○頁）可參，再被害人丙○○因該車禍而受有足背挫傷、皮下瘀血及
    右踝挫傷之傷害，被害人乙○○受有前額挫傷、皮下血腫、左臉頰瘀青及多處擦
    傷等傷害，分別有台北縣蘆洲市○○路七號全民醫院於九十年五月三日出具之診
    斷證明書各一紙在卷（參見偵查卷第十七至十八頁）可憑。則被告甲○○於右揭
    時、地飲酒後，駕駛上開自小客車，與被害人丙○○所騎駛之上開輕型機車兩車
    車頭相撞，致被害人丙○○及乙○○二人受有上開傷害後逃逸之事實，堪予認定
    。
二、按飲用酒類後吐氣所含酒精成份超過每公升○點二五毫克時，不得駕車，且汽車
    行駛時，駕駛人應注意車前狀況，並隨即採取必要之安全措施，此道路交通安全
    規則第九十四條第三項及第一百十四條第二款定有明文。本件肇事時間為九十年
    五月二日晚上十一時許，被告於肇事後於翌日（三日）凌晨二時五十五分許，始
    至台北縣政府警察局蘆洲分局接受呼氣酒精濃度測試，檢驗結果為每公升零點二
    七毫克，有警訊筆錄及被告之呼氣酒精測試單一紙附卷（參見偵查卷第六頁、第
    二三頁）為憑，依國外研究數據，食後飲酒其呼氣酒精代謝率，每小時每公升零
    點零五至零點一一四毫克，平均為每公升零點零七五，惟此限於肇事後至測試期
    間未再飲酒，始有此數據可信，此有內政部警政署八十九年十二月二十一日（八
    九）刑鑑字第一九八九一三號函在卷（參見本院卷第二一頁）可憑，然被告於肇
    事後即九十年五月二日晚上十一時至十二時許，因與被害人丙○○車禍碰撞心情
    不好，又至友人黃永清（音譯）家飲用一杯高梁酒，此為證人劉琨峰於本院調查
    中結證無訛，並為被告所堅稱屬實（參見本院卷第三五至三六頁），堪予採信，
    則無法再予適用上開數據採為被告於近四小時前（即肇事時）呼氣酒精濃度之依
    據，自甚明確。又刑法第一百八十五條之三所稱「不能安全駕駛交通動力工具」
    之認定，一般人飲酒後酒精雖會使人之自主神經系統產生亢奮與認知功能的暫時
    性缺損，且酒後駕車之駕駛人對於移動景物的追蹤能力、經強光照射後恢復視力
    、監視四周之注意力，較平時缺乏等情，然人體對於酒精濃度之承受度，每因個
    人體質而異，依醫學文獻所知，人體呼氣酒精濃度達每公升零點五毫克時，始有
    反應較慢、感覺減低、影響駕駛之症狀，此有台北榮民總醫院八十八年八月五日
    （八八）北總內字第二六八六八號函影本一份附卷（參見本院卷第四三至四四頁
    ）可憑，而內政部警政署及交通部道路交通安全督導委員會編印之警察人員交通
    執法程序手冊亦載明，駕駛人查獲呼氣酒精濃度超過每公升零點五五毫克時，應
    移送法辦，亦有該手冊影本一份附卷（參見本院卷第四五至五○頁）可憑，從而
    ，尚難單憑被告之酒精測試值為每公升○點二七毫克之事實，即遽認被告不能安
    全駕駛動力交通工具；又依被告及被害人丙○○上開所述，及卷附道路交通事故
    調查報告表及現場照片八張可知，肇事原因為被告駕駛該自用小客車左轉至較狹
    窄之忠孝路，未注意車前狀況之所致，並無證據證明被告於駕車當時已達不能安
    全駕駛之情形，堪予認定。惟依上所述，被告於車禍時明知飲用酒類後吐氣所含
    酒精成份超過每公升○點二五毫克時，不得駕車，且汽車行駛時，駕駛人應注意
    車前狀況，並隨即採取必要之安全措施，又依卷附道路交通事故調查報告表所示
    ，當時之情形，為晴天、夜間有照明、無障礙物、視距良好，並無不能注意之情
    事，而被告於飲用酒類後吐氣所含酒精成份應認超過每公升○點二五毫克，詎被
    告疏未注意上開規定，仍貿然駕駛該自用小客車左轉至較狹窄之忠孝路，致其駕
    駛之自用小客車左前車頭撞擊對向車道由被害人丙○○騎駛附載其子乙○○之車
    號ＵＴＫ—三九三號輕型機車車頭，致被害人丙○○、乙○○人車倒地受傷而逃
    逸，其駕駛動力交通工具因過失肇事致被害人受傷後逃逸之犯行，洵堪認定。
二、核被告甲○○所為，係犯刑法一百八十五條之四駕駛動力交通工具肇事致人受傷
    而逃逸罪。又被告有如事實欄所載之前科紀錄，甫於八十九年七月二十三日縮刑
    期滿執行完畢，有本院被告全國前案紀錄表及臺灣高等法院檢察署刑案記錄簡覆
    表各一份在卷可憑，其於五年內再犯上開有期徒刑以上之本罪，為累犯，應依刑
    法第四十七條加重其刑。
三、原審認被告罪證明確，而予以論罪科刑，固非無見。惟原審認定被告服用酒類已
    達不能安全駕駛交通動力工具之程度，致發生車禍，尚有未洽；又原審承辦法官
    未於審判筆錄及宣判筆錄簽名，訴訟程序亦有未合；再原審未認定被告於肇事後
    尚有飲酒之事實，亦有未當。被告雖以原審量刑過重提起上訴，而無理由，惟原
    審既有如上可議之處，自應由本院將原判決關於駕駛動力交通工具肇事致人受傷
    而逃逸部分撤銷改判。爰審酌被告酒後駕車，造成駕駛人本身及公眾安全高度之
    危險性，及未注意車前狀況之過失程度，肇事後未加以救護被害人，無視他人之
    生命、身體安危，及其品行、犯罪動機、所生危害、過失傷害部分已與被害人和
    解，及犯後至本院坦承犯行之態度尚稱良好等一切情狀，量處如主文第二項所示
    之刑，資為懲儆。
貳、無罪部分：
一、公訴人另略以：被告甲○○於九十年五月二日晚上九時許，在台北縣蘆洲市○○
    路與保和街口處，因已飲用酒類，雖明知服用酒類後，酒精中所含乙醇會導致人
    體意識模糊不清，致不能安全駕駛動力交通工具，猶執意駕駛車牌ＣＵ—三三七
    七號自用小客車，在上址，因疏未注意與致與被害人丙○○騎駛附載其子乙○○
    之車號ＵＴＫ—三九三號輕型機車車頭發生車禍，被害人丙○○及乙○○因而受
    傷，因認被告尚涉有刑法第一百八十五條之三服用酒類不能安全駕駛動力交通工
    具之公共危險罪嫌云云。
二、經查，本件肇事時間為九十年五月二日晚上十一時許，被告於肇事後於翌日（三
    日）凌晨二時五十五分許，始至台北縣政府警察局蘆洲分局接受呼氣酒精濃度測
    試，檢驗結果為每公升零點二七毫克，有警訊筆錄及被告之呼氣酒精測試單一紙
    附卷（參見偵查卷第六頁、第二三頁）為憑，依國外研究數據，食後飲酒其呼氣
    酒精代謝率，每小時每公升零點零五至零點一一四毫克，平均為每公升零點零七
    五，惟此限於肇事後至測試期間未再飲酒，始有此數據可信，此有內政部警政署
    八十九年十二月二十一日（八九）刑鑑字第一九八九一三號函在卷（參見本院卷
    第二一頁）可憑，然被告於肇事後即九十年五月二日晚上十一時至十二時許，因
    與被害人丙○○車禍碰撞心情不好，又至友人黃永清（音譯）家飲用一杯高梁酒
    ，此為證人劉琨峰於本院調查中結證無訛，並為被告所堅稱屬實（參見本院卷第
    三五至三六頁），堪予採信，則無法再予適用上開數據採為被告於近四小時前（
    即肇事時）呼氣酒精濃度之依據，自甚明確。又刑法第一百八十五條之三所稱「
    不能安全駕駛交通動力工具」之認定，一般人飲酒後酒精雖會使人之自主神經系
    統產生亢奮與認知功能的暫時性缺損，且酒後駕車之駕駛人對於移動景物的追蹤
    能力、經強光照射後恢復視力、監視四周之注意力，較平時缺乏等情，然人體對
    於酒精濃度之承受度，每因個人體質而異，依醫學文獻所知，人體呼氣酒精濃度
    達每公升零點五毫克時，始有反應較慢、感覺減低、影響駕駛之症狀，此有台北
    榮民總醫院八十八年八月五日（八八）北總內字第二六八六八號函影本一份附卷
    （參見本院卷第四三至四四頁）可憑，而內政部警政署及交通部道路交通安全督
    導委員會編印之警察人員交通執法程序手冊亦載明，駕駛人查獲呼氣酒精濃度超
    過每公升零點五五毫克時，應移送法辦，亦有該手冊影本一份附卷（參見本院卷
    第四五至五○頁）可憑，從而，尚難單憑被告之酒精測試值為每公升○點二七毫
    克之事實，即遽認被告不能安全駕駛動力交通工具，又依被告及被害人丙○○上
    開所述，及卷附道路交通事故調查報告表及現場照片八張可知，肇事原因為被告
    駕駛該自用小客車左轉至較狹窄之忠孝路，未注意車前狀況之所致，並無證據證
    明被告於駕車當時已達不能安全駕駛之情形，堪予認定。已如上述，自難認被告
    服用酒類後已達不能安全駕駛交通工具之情形。此外，復查無其他積極證據足資
    證明被告有何服用酒類後已達不能安全駕駛交通工具之犯行，自屬不能證明其有
    此部分之犯罪。被告否認有此部分之犯行而提起上訴，為有理由，本院自應將原
    判決關於此部分撤銷改為被告無罪之諭知。
據上論斷，應依刑事訴訟法第三百六十九條第一項前段、第三百六十四條、第三百零
一條第一項、第二百九十九條第一項前段，刑法第一百八十五條之四、第四十七條，
判決如主文。
本案經檢察官周志榮到庭執行職務。
中      華      民      國    九十一    年     十一     月     十三     日
                              臺灣高等法院交通法庭
                                  審判長法  官  黃  瑞  華
                                        法  官  陳  坤  地
                                        法  官  雷  雯  華
右正本證明與原本無異。
如不服本判決應於收受送達後十日內向本院提出上訴書狀，其未敘述上訴之理由者並
得於提起上訴後十日內向本院補提理由書（均須按他造當事人之人數附繕本）。
                                        書記官  陳  思  云
中      華      民      國    九十一    年     十一     月     十四     日
附錄：本案論罪科刑法條全文
刑法第一百八十五條之四：
駕駛動力交通工具肇事，致人死傷而逃逸者，處六月以上五年以下有期徒刑。
